【裁判字號】    95,訴,247
【裁判日期】    950316
【裁判案由】    偽造文書等
【裁判全文】
臺灣桃園地方法院刑事判決               95年度訴字第247號
公  訴  人  臺灣桃園地方法院檢察署檢察官
被      告  甲○○
指定辯護人  本院公設辯護人  乙○○
上列被告因偽造文書等案件，經檢察官提起公訴（94年度偵字第
10096 號、第18314 號），被告於準備程序中，就被訴事實為有
罪之陳述，經告知被告簡式審判程序之旨，並聽取當事人之意見
後，本院合議庭裁定本件由受命法官獨任進行簡式審判程序，檢
察官復聲請改依協商程序而為判決，本院判決如下：
    主  文
甲○○連續意圖為自己不法之所有，而侵占對於業務上所持有之
物，累犯，處有期徒刑壹年貳月。
    事實及理由
壹、犯罪事實：
  一甲○○前因侵占、詐欺等案件，經台灣高等法院於民國92年
    10月16日以92年度上易字第1359號分別判處有期徒刑6 月、
    2 月確定，復經該院於92年12月23日以92年度聲字第1544號
    裁定合併定應執行刑有期徒刑7 月確定，並於民國93年4 月
    13日易科罰金執行完畢。詎仍不知悛悔，於93年2 月起至94
    年4 月止任職於成剛企業有限公司（下稱成剛公司，設於桃
    園縣蘆竹鄉○○路52號）擔任會計工作，負責處理應收、付
    票款等出納業務，為從事業務之人，詎意圖為自己不法之所
    有，並基於概括犯意，連續於如附表所示之時間，在桃園縣
    蘆竹鄉○○路52號成鋼公司內，以如附表所示之方式，侵占
    如附表所示之業務上所持有之財物。甲○○因侵占上開支票
    ，未持之繳納成鋼公司應繳費用，為避免遭發現，明知其並
    未在上海商業儲蓄銀行南崁簡易型分行匯款，竟另基於偽造
    私文書並持以行使之犯意，於93年12月20日，以剪貼之方式
    ，將以不詳方式取得之「上海商業儲蓄銀行南崁簡易型分行
    現金收訖」戳記換貼於該銀行匯款申請書上，用以表示上開
    銀行已收受該筆匯款，並於偽造後，將前揭製作不實之匯出
    匯款申請書，持交成鋼公司報帳以行使，用以表示已經匯款
    而繳納成鋼公司應繳之費用，足以生損害於上海商業儲蓄銀
    行南崁簡易型分行關於款項匯兌管理之正確性及成鋼公司。
    案經被害人成鋼公司及丙○○訴由桃園縣政府警察局大園分
    局報請台灣桃園地方法院檢察署檢察官偵查起訴。
貳、證據：
  一被告甲○○於警詢、檢察官訊問及本院訊問時之自白。
  二證人丙○○於警詢及本院訊問時之具結證述；證人李素嬌於
    警詢中之證述；證人潘素娥於本院訊問時之證述。
  三卷附之支票影本數紙、成鋼公司應收帳款明細總表、信用卡
    費帳單4 紙、上海商業儲蓄銀行匯出匯款申請書（回條聯）
    、全民健康保險投保單位（被保險人）欠費明細表、分期攤
    還申請書、掛失止付票據提示人資料查詢報表、遺失票據申
    報書、上海商業儲蓄銀行南崁簡易型分行94年12月1 日上銀
    南崁字第94081 號函等件。
、本案犯罪事實，業據被告甲○○於準備程序進行中為有罪之
    陳述，由本院裁定受命法官獨任進行簡式審判程序，復經檢
    察官聲請改依協商程序，經本院指定公設辯護人協助其進行
    協商，當事人雙方於審判外達成協商合意，其合意內容為：
    被告願受有期徒刑一年二月之科刑宣告。經查，被告之自白
    ，有上開證據足認屬實，並與本院認定之事實相符。核被告
    甲○○所為，係犯刑法第216 條、第210 條之行使偽造私文
    書罪及同法第336 條第2 項之業務侵占罪。其偽造署押為偽
    造私文書之部分行為，又偽造私文書之低度行為，為行使之
    高度行為所吸收，均不另論罪。其先後分別多次侵占業務上
    持有之物之犯行，時間緊接，犯罪構成要件相同，顯係基於
    概括之犯意反覆為之，為連續犯，此部分應刑法第56條規定
    論以一罪，並加重其刑。起訴意旨雖未記載附表編號1 、2
    、6 、8 、9 、10、12所示之侵占事實，惟該部分之犯罪事
    實，與已起訴部分有連續犯裁判上一罪之關係，為起訴效力
    所及，依審判不可分原則，本院自得併予審理。又被告所犯
    上開2 罪間，有原因、結果之牽連關係，為牽連犯，應從較
    重之連續業務侵占罪處斷。按連續行為之終了，在另一犯罪
    之有期徒刑執行完畢後五年以內，自仍無解於累犯罪之成立
    ，最高法院著有33年上字第1577號判例可資參照。查被告前
    因侵占、詐欺等案件，經法院分別判處有期徒刑6 月、2 月
    確定，嗣經裁定合併定應執行刑有期徒刑7 月後，於93年4
    月13日易科罰金執行完畢，此有台灣高等法院被告前案紀錄
    表在卷可稽，而被告所犯前述連續業務侵占行為，其中部分
    之犯罪時間尚在前開有期徒刑執行完畢後5 年內，已如前述
    ，則其於有期徒刑執行完畢後，5 年內再犯有期徒刑以上之
    本罪，應為累犯，爰依刑法第47條規定加重其刑，並遞加重
    之。爰審酌被告前有侵占、詐欺、偽造有價證券之犯罪前科
    紀錄，此有前揭前案紀錄表在卷可稽，其素行非佳，並審酌
    被告之犯罪動機、目的、手段、所生之危害及犯罪後坦承犯
    行態度良好，且事後已返回所侵占之部分款項，經告訴人當
    庭提出附帶民事訴訟後並達成和解，告訴人表示願予原諒等
    一切情狀，上開協商內容尚無不當之處。本案復查無刑事訴
    訟法第455 條之4 第1 項各款所列情形，檢察官聲請改依協
    商程序而為判決，本院爰不經言詞辯論，於協商合意範圍內
    為協商判決。
肆、偽造上海商業儲蓄銀行匯出匯款申請書（回條聯），雖為被
    告因本件犯罪所得之物，然已收繳於成鋼公司所有，並非被
    告所有，不得沒收。另按偽造屠宰稅驗印戳，並非表示機關
    或團體之印信，祇不過為在物品上之文字、符號，用以表示
    完稅之證明而已，屬於刑法第220 條以文書論之文書，非但
    與純正之公文書有別，即與同法第219 條所定之印章、印文
    亦不同，其以之供犯罪之用，應依同法第38條第1 項第2 款
    上段沒收，而不得適用同法第219 條作為沒收之依據；偽造
    之「園屠宰印」及「桃縣稅印」，並非表示機關團體之印信
    ，衹不過為在物品上之文字、符號，用以表示完稅之證明而
    已，自與刑法第219 條所規定之印章、印文不符，以之加蓋
    於豬皮上，亦衹屬於刑法第220 條以文書論之文書，與純正
    之公文書亦有別，偽造之稅印既與刑法第219 條所定印章、
    印文不同，即不得適用該條作為沒收之依據，而應依刑法第
    38條第1 項第2 款上段沒收，蓋有偽印文之豬皮一塊，為上
    訴人所有用供犯罪之物，亦得予以沒收，不必僅將豬皮上所
    蓋之偽印文沒收，最高法院49年台上字第678 號、54年台上
    字第2171號分別著有判例可資參照。本件於前開上海商業儲
    蓄銀行匯出匯款申請書（回條聯）上偽造之「上海商業儲蓄
    銀行南崁簡易型分行現金收訖」橡皮戳記，其作用僅係表示
    上開銀行收受匯款之證明，非屬印文，雖係供被告犯罪所用
    ，然已收繳成鋼公司所有，而非被告所有之物，已如前述，
    爰不另為沒收之宣告，附此敘明。
伍、應適用之法條：刑事訴訟法第273 條之1 第1 項、第455 條
    之2 第1 項、第455 條之4 第2 項、第455 條之8 、第454
    條第2 項，刑法第56條、第336 條第2 項、第216 條、第21
    0 條、第55條、第47條，罰金罰鍰提高標準條例第1 條前段
    。
陸、協商判決除有刑事訴訟法第455 條之4 第1 項第1 款於本訊
    問程序終結前，被告撤銷協商合意或檢察官撤回協商聲請者
    ；第2 款被告協商之意思非出於自由意志者；第4 款被告所
    犯之罪非第455 條之2 第1 項所定得以協商判決者；第6 款
    被告有其他較重之裁判上一罪之犯罪事實者；第7 款法院認
    應諭知免刑或免訴、不受理者情形之一，及違反同條第2 項
    「法院應於協商合意範圍內為判決；法院為協商判決所科之
    刑，以宣告緩刑或二年以下有期徒刑、拘役或罰金為限」之
    規定者外，不得上訴。
柒、如有前述例外得上訴之情形，又不服本件判決，得自收受判
    決送達之日起10日內，向本院提出上訴書狀，上訴於第二審
    法院。
本案經檢察官謝雯璣到庭執行職務。
中    華    民    國    95    年    3     月    16    日
                  刑事第九庭    法  官   蘇琬能
以上正本證明與原本無異。
                                書記官   江世亨
中    華    民    國    95    年    3     月    24    日
論罪科刑法條
中華民國刑法第210條
(偽造變造私文書罪)
偽造、變造私文書，足以生損害於公眾或他人者，處五年以下有
期徒刑。
中華民國刑法第216條
(行使偽造變造或登載不實之文書罪)
行使第二百十條至第二百十五條之文書者，依偽造、變造文書或
登載不實事項或使登載不實事項之規定處斷。
中華民國刑法第336條
(公務公益侵占罪、業務侵占罪)
對於公務上或因公益所持有之物，犯前條第一項之罪者，處一年
以上七年以下有期徒刑，得併科五千元以下罰金。
對於業務上所持有之物，犯前條第一項之罪者，處六月以上五年
以下有期徒刑，得併科三千元以下罰金。
前二項之未遂犯罰之。
┌─┬─────┬────┬─────┬────┬─────┬─────┬─────┬────┐
│編│票據號碼  │票據金額│發票日    │發票人  │付款人    │侵占時間  │侵占方式  │支票用途│
│號│          │        │          │        │          │          │          │        │
├─┼─────┼────┼─────┼────┼─────┼─────┼─────┼────┤
│1.│SC0000000 │44,736元│94年5月5日│林錦盛  │台新國際商│94年4月間 │收取林錦盛│用以支付│
│  │          │        │          │        │業銀行新莊│某日      │寄交成鋼公│成鋼公司│
│  │          │        │          │        │分行      │          │司之支票，│之貨款  │
│  │          │        │          │        │          │          │予以侵占入│        │
│  │          │        │          │        │          │          │己        │        │
├─┼─────┼────┼─────┼────┼─────┼─────┼─────┼────┤
│2.│AT0000000 │165,655 │94年7月10 │傅文祺  │台灣中小企│94年2月間 │收取傅文祺│用以支付│
│  │          │元      │日        │        │業銀行新竹│某日      │寄交成鋼公│成鋼公司│
│  │          │        │          │        │分行      │          │司之支票，│貨款    │
│  │          │        │          │        │          │          │予以侵占入│        │
│  │          │        │          │        │          │          │己        │        │
├─┼─────┼────┼─────┼────┼─────┼─────┼─────┼────┤
│3.│NA0000000 │14,206元│94年1月5日│成鋼公司│上海商業儲│94年1月5日│收取丙○○│丙○○用│
│  │          │        │          │        │蓄銀行南崁│          │交付之支票│以支付上│
│  │          │        │          │        │簡易型分行│          │，提領兌現│海銀行信│
│  │          │        │          │        │          │          │，予以侵占│用卡費用│
│  │          │        │          │        │          │          │入己      │        │
├─┼─────┼────┼─────┼────┼─────┼─────┼─────┼────┤
│4.│NA0000000 │15,059元│94年2月5日│成鋼公司│上海商業儲│94年2月5日│收取丙○○│丙○○用│
│  │          │        │          │        │蓄銀行南崁│          │交付之支票│以支付上│
│  │          │        │          │        │簡易型分行│          │，提領兌現│海銀行信│
│  │          │        │          │        │          │          │，予以侵占│用卡費用│
│  │          │        │          │        │          │          │入己      │        │
├─┼─────┼────┼─────┼────┼─────┼─────┼─────┼────┤
│5.│NA0000000 │37,253元│94年3月2日│成鋼公司│上海商業儲│94年3月2日│收取丙○○│丙○○用│
│  │          │        │          │        │蓄銀行南崁│          │交付之支票│以支付上│
│  │          │        │          │        │簡易型分行│          │，提領兌現│海銀行信│
│  │          │        │          │        │          │          │，予以侵占│用卡費用│
│  │          │        │          │        │          │          │入己      │        │
├─┼─────┼────┼─────┼────┼─────┼─────┼─────┼────┤
│6.│NA0000000 │67,744元│93年11月2 │成鋼公司│上海商業儲│93年4月間 │收取丙○○│成鋼公司│
│  │          │        │日        │        │蓄銀行南崁│某日起至94│交付之支票│用以清償│
│  │          │        │          │        │簡易型分行│年2月間某 │，提領兌現│花蓮區中│
│  │          │        │          │        │          │日止      │，予以侵占│小企業銀│
│  │          │        │          │        │          │          │入己      │行之貸款│
├─┼─────┼────┼─────┼────┼─────┼─────┼─────┼────┤
│7.│NA0000000 │700,649 │93年11月8 │成鋼公司│上海商業儲│93年4月間 │收取丙○○│成鋼公司│
│  │          │元      │日        │        │蓄銀行南崁│某日起至94│交付之支票│用以清償│
│  │          │        │          │        │簡易型分行│年2月間某 │，提領兌現│花蓮區中│
│  │          │        │          │        │          │日止      │，予以侵占│小企業銀│
│  │          │        │          │        │          │          │入己      │行之貸款│
├─┼─────┼────┼─────┼────┼─────┼─────┼─────┼────┤
│8.│NA0000000 │67,744元│94年3月2日│成鋼公司│上海商業儲│93年4月間 │收取丙○○│成鋼公司│
│  │          │        │          │        │蓄銀行南崁│某日起至94│交付之支票│用以清償│
│  │          │        │          │        │簡易型分行│年2月間某 │，提領兌現│花蓮區中│
│  │          │        │          │        │          │日止      │，予以侵占│小企業銀│
│  │          │        │          │        │          │          │入己      │行之貸款│
├─┼─────┼────┼─────┼────┼─────┼─────┼─────┼────┤
│9.│NA0000000 │67,744元│94年4月7日│成鋼公司│上海商業儲│93年4月間 │收取丙○○│成鋼公司│
│  │          │        │          │        │蓄銀行南崁│某日起至94│交付之支票│用以清償│
│  │          │        │          │        │簡易型分行│年2月間某 │，提領兌現│花蓮區中│
│  │          │        │          │        │          │日止      │，予以侵占│小企業銀│
│  │          │        │          │        │          │          │入己      │行之貸款│
├─┼─────┼────┼─────┼────┼─────┼─────┼─────┼────┤
│10│NA0000000 │44,300元│93年4月19 │成鋼公司│上海商業儲│93年4月間 │收取丙○○│成鋼公司│
│  │          │        │日        │        │蓄銀行南崁│某日起至94│交付之支票│用以清償│
│  │          │        │          │        │簡易型分行│年2月間某 │，提領兌現│誠泰銀行│
│  │          │        │          │        │          │日止      │，予以侵占│之貸款  │
│  │          │        │          │        │          │          │入己      │        │
├─┼─────┼────┼─────┼────┼─────┼─────┼─────┼────┤
│11│NA0000000 │30,000元│94年4月25 │成鋼公司│上海商業儲│94年4月間 │收取丙○○│成鋼公司│
│  │          │        │日        │        │蓄銀行南崁│某日      │交付之支票│用以支付│
│  │          │        │          │        │簡易型分行│          │，提領兌現│買機檯貨│
│  │          │        │          │        │          │          │，予以侵占│款費用  │
│  │          │        │          │        │          │          │入己      │        │
├─┼─────┼────┼─────┼────┼─────┼─────┼─────┼────┤
│12│ 票號不詳 │ 金額不 │在93年4 月│成鋼公司│上海商業儲│ 93年4 月 │ 同上     │成鋼公司│
│  │ 數紙     │ 詳     │間某日起之│        │蓄銀行南崁│ 間某日起 │          │用以支付│
│  │          │        │94年4 月間│        │簡易型分行│ 至94年4  │          │員工健保│
│  │          │        │某日止之不│        │          │ 月間某日 │          │費用    │
│  │          │        │詳時間    │        │          │ 止       │          │        │
│  │          │        │          │        │          │          │          │        │
└─┴─────┴────┴─────┴────┴─────┴─────┴─────┴────┘


司法院資訊處製作；財團法人民間司法改革基金會備份。
